【裁判字號】    95,交抗,47
【裁判日期】    950324
【裁判案由】    聲明異議
【裁判全文】
臺灣高等法院臺南分院刑事裁定      95年度交抗字第47號
抗  告  人
即受處分人  甲○○
上列抗告人因違反道路交通管理處罰條例案件，對於臺灣雲林地
方法院95年度交聲字第24號，中華民國95年 2月20日裁定，提起
抗告，本院裁定如下：
    主  文
抗告駁回。
    理  由
一、本件抗告意旨略以：抗告人即受處分人甲○○（下稱抗告人
    ）並未接獲８４１３─ＪＫ小客車違規通知單，而雲林監理
    站竟以該車違規裁決書逕行註銷抗告人駕照，且該裁決書亦
    未送達抗告人，致無法於到案日前向監理站提出異議，今特
    再提出抗告，煩請明察，實感德便云云。
二、原裁定意旨略以：異議人即受處分人甲○○自民國（下同）
    75年09月15日起迄今，均設籍於「雲林縣莿桐鄉○○村○ 鄰
    ○○路30巷40弄33號」，此有原審法院依職權查詢之全戶戶
    籍資料查詢結果1份在卷可稽，足見異議人應無廢棄上址住
    所之意。而原處分機關於94年8月30日作成雲監裁字第裁
    72-KK0000000號違反道路交通管理事件裁決書後，已於同年
    9月5日送達異議人人上開住所，並由異議人之大哥「黃清波
    」蓋章簽收一情，有掛號郵件收件回執1紙附卷足憑，並為
    異議人所承認。雖異議人抗辯其自90年間起，即遷居在雲林
    縣斗六市○○路39號之3處，並未居住於戶籍地址而未收到
    裁決書云云，然異議人既未依法向戶籍機關為戶籍變更之登
    記，亦未向監理機關變更車籍地址，原處分機關本無從得悉
    異議人異於戶籍地址之實際居所為何，原處分機關將上開裁
    決書送達於原戶籍地，於法尚難謂有何違誤之處，而黃清波
    係與異議人同住上址，且係59年次正值壯年之人，亦有上開
    全戶戶籍資料查詢結果可憑，顯係與異議人同居住所之有辨
    別事理能力之人。是本件顯已生合法送達之效力無疑。詎異
    議人遲至95年2月8日始具狀提出本件聲明異議，有原處分機
    關收文戳章在卷可憑，經扣除在途期間2日，異議人顯已逾
    聲明異議之法定20日期間，則異議人之聲明異議顯然不合法
    律上程式，且無從補正。揆諸上開說明，自應將異議人之異
    議駁回等語。
三、按受處分人不服道路交通管理處罰條例第8 條所定主管機關
    所為之處罰，得於接到裁決書之翌日起20日內，向管轄地方
    法院聲明異議；交通法庭認聲明異議不合法律上之程式或其
    異議權已經喪失，且無從補正者，應以裁定駁回之，道路交
    通管理處罰條例第87條第1 項及道路交通案件處理辦法第18
    條前段分別定有明文。再按處理違反道路交通管理事件，有
    關文書送達之程序，依行政程序法之規定，違反道路交通管
    理事件統一裁罰基準及處理細則第5 條規定甚明。而依行政
    程序法第72條第1項前段、第73條第1項規定：送達，於應受
    送達人之住居所、事務所或營業所為之；於送達處所不獲會
    晤應受送達人時，得將文書付與有辨別事理能力之同居人、
    受僱人或應送達處所之接收郵件人員而為送達。至同居人、
    受僱人或應送達處所之接收郵件人員何時將文書轉交應受送
    達人，於合法送達之效力不生影響。
四、本院查，按「送達於住居所、事務所或營業所不獲會晤應受
    送達人者，得將文書付與有辨別事理能力之同居人或受僱人
    ，民事訴訟法第137條第1項定有明文。若文書已付與此種同
    居人或受僱人，其效力自應認與交付本人同，至其已否轉交
    ，何時轉交，均非所問」（最高法院84年度台抗字第258 號
    裁定參照）。查本件抗告人之住所為【雲林縣莿桐鄉○○村
    ○ 鄰○○路30巷40弄33號】，而其大哥「黃清波」亦居住在
    該址，此觀原審依職權查詢之全戶戶籍資料查詢結果2 份在
    卷可佐（見原審卷第16、17頁），足見原處分機關將抗告人
    違規之「94年 8月30日雲監裁字第裁72-KK0000000號違反道
    路交通管理事件裁決書於同年9月5日」郵寄至「雲林縣莿桐
    鄉○○村○ 鄰○○路30巷40弄33號」，並由抗告人之大哥收
    受，業已符合法定送達之要件；至於其大哥「黃清波」已否
    轉交，何時轉交，均非所問；是抗告人抗告意旨泛言：未與
    其大哥同居一處，該裁決書未送達至本人，致其無法於到案
    日前向監理站提出異議云云，指摘上開裁決書之送達不合法
    ，尚非可取。
五、綜上所述，本件經核原裁定認事用法，均無違誤。抗告人仍
    執前詞，指摘原裁定不當，為無理由，應予駁回。
六、據上論斷，應依道路交通案件處理辦法第26條，刑事訴訟法
    第 412條，裁定如主文。
中    華    民    國    95    年    3     月    24    日
                  刑事第三庭    審判長法  官   陳義仲
                                      法  官   陳顯榮
                                      法  官   宋明蒼
以上正本證明與原本無異。
不得再抗告。
                                      書記官   尤乃玉
中    華    民    國    95    年    3     月     24    日


司法院資訊處製作；財團法人民間司法改革基金會備份。
